臺灣板橋地方法院刑事判決　　　　　　　　　　　　　九十年度易字第三五七六號
　　公　訴　人　臺灣板橋地方法院檢察署檢察官
　　被　　　告　甲○○
右列被告因贓物案件，經檢察官提起公訴（九十年度偵緝字第一○五四號），本院判
決如左：
    主  文
甲○○無罪。
    理  由
一、公訴意旨略以：被告甲○○於民國八十九年五月間某日下午，在臺北縣三重市○
    ○○路附近某泡沬紅茶店，明知真實姓名年籍不詳綽號「阿賢」友人所交付之發
    票人為王萬隆、付款人為誠泰銀行林森北路分行，面額為新臺幣（下同）八萬五
    千元之支票一紙，係來路不明之贓物，竟仍予以收受。復於同年六月二十日，因
    欠乙○○三萬元，將前開支票交由乙○○以抵償債務。嗣乙○○交由不知情之胞
    兄林東華提示，遭掛失止付而退票，因認被告甲○○所為，係犯刑法第三百四十
    九條第一項之收受贓物罪嫌。
二、按犯罪事實應依證據認定之，無證據不得推定其犯罪事實；又不能證明被告犯罪
    者，應諭知無罪之判決；刑事訴訟法第一百五十四條、第三百零一條第一項分別
    定有明文。又犯罪事實之認定，應憑真實之證據，倘證據是否真實尚欠明確，自
    難以擬制推測之方法，為其判斷之基礎；而認定犯罪事實之證據係指足以認定被
    告確有犯罪行為之積極證據而言，該項證據自須適合於被告犯罪事實之認定，始
    得採為斷罪資料（最高法院五十三年著有臺上字第六五六號、二十九年上字第三
    一○五號判例參照）。且刑事訴訟上證明之資料，無論其為直接或間接證據，均
    須達於通常一般之人均不致有所懷疑，而得確信其為真實之程度，始得據為有罪
    之認定，若其關於被告是否犯罪之證明未能達此程度，而有合理懷疑之存在，致
    使無從形成有罪之確信，根據「罪證有疑，利於被告」之證據法則，即不得遽為
    不利被告之認定（最高法院七十六年度臺上字第四九八六號判例參照）。其以情
    況證據（即間接證據）斷罪時，尤須基於該證據在直接關係上所可證明之他項情
    況事實，本乎推理作用足以確證被告有罪，方為合法，不得徒憑主觀上之推想，
    將一般經驗上有利被告之其他合理情況逕予排除（最高法院三十二年上字第六十
    七號判例參照）。
三、公訴人之認被告涉有贓物犯行，無非以：被告於偵查中供稱：系爭支票係友人「
    阿賢」所交付，伊認識阿賢二、三年，平常他在賣鞋子，伊跟他有金錢往來，在
    八十九年五月某日下午，他拿這張票給伊，要伊幫忙週轉，又伊欠乙○○三萬元
    ，伊先還他，待票兌現後，再將多餘的錢找給伊（八十九年度偵字第一八０九七
    號卷內之八十九年十月六日偵訊筆錄）；是阿賢給伊的，地點在三重市○○○路
    附近的泡沬紅茶店內，時間伊忘記了，他欠伊三萬多元，他是跟伊借現金，他在
    三重市大同公園擺攤位，他後來給伊支票抵債，給伊時支票已填好金額，因為兌
    現後還要還他五萬元，所以敢收他八萬五千元之支票（九十年九月三日偵訊筆錄
    ）；伊找不到阿賢（九十年十月二日偵訊筆錄）云云。歷次訊問時所述出入，惟
    王萬隆支票遺失、乙○○自甲○○處收受前開支票並轉交林東華提示之事實，業
    據渠等於偵查中指述、證述明確。衡諸常情，阿賢僅積欠被告三萬元，而被告竟
    不感到支票來源之可疑而向其收受八萬五千元之支票，仍辯稱對前開支票無贓物
    之認識，殊違背社會通常之經驗法則。何況，苟如被告所述仍須將多餘的金錢找
    還阿賢，其竟無從提出阿賢之確切人資及聯絡方式，又如何約定將找還的金錢交
    還阿賢？其所辯情節，誠屬卸責之詞，不足採信，為其主要論據。訊據被告甲○
    ○則堅決否認有何竊盜或贓物之犯行，於本院審理中辯稱：實際上並未見過系爭
    支票，亦未經手過，係因友人乙○○因系爭票出問題，因此叫伊頂罪等語。經查
    ：
  (1)依公訴意旨所示，本件僅有證人乙○○之證述與被告所供合致部分，足資認定被
    告確有取得系爭支票並轉交予證人乙○○，終致案發。然查，證人乙○○於案發
    時，係因轉交系爭支票由其胞兄林東華提示，而經台北市票據交換所以涉嫌竊盜
    、偽造有價證券罪移送，初則於警訊中陳稱：「該支票是朋友姓『彭』名不詳之
    男子於八十九年五月中旬在台北縣三重市○○路○段路邊支付給我欠款」，「退
    票之後『彭』姓朋友去向不明，尚未解決」（八十九年七月三十一日警訊筆錄）
    ，於偵查中訊問時則稱：「（支票來源）一位『彭』姓友人向我借三萬五千元，
    因他有急用，我不知道他的全名，我沒有叫他背書」，「在三重市○○路○段路
    口，他是跟我借錢後，隔八天拿支票給我的」（八十九年九月五日偵訊筆錄），
    再則於被告出面後，於被告稱「我欠漢三萬元，我拿支票給漢」後改稱「本來要
    找他錢，但當時我沒錢，我稱等票過了再說」（八十九年十月六日偵訊筆錄），
    經檢察官詢及支票去向則稱「我扔掉了，銀行通知跳票後，我放了一星期看發票
    人會不會補，結果超過補票期限，我想票沒用了，就扔掉了」（八十九年十二月
    十五日偵訊筆錄），於本院審理中又改稱「是被告甲○○在台北縣三重市○○路
    那邊交給我的，因為甲○○他有欠我三萬多元，我向甲○○催討，甲○○說他沒
    有現金，他就說阿賢那邊有一張票可以借他週轉，我就說票先拿過來，照會之後
    ，就存入戶頭，票我是在八十八年或是八十九年在四月份拿到的，拿到之後，隔
    天要存入之前就打電話到銀行照會，票沒有問題才存進郵局的。之後時間到就跳
    票了，因為我是請我哥哥林東華幫我存的，所以銀行通知我哥哥，我就把退票拿
    回來，超過一個禮拜之後，郵局有來通知說票有問題，票要拿回去，但我已經把
    票丟掉了」。「（甲○○借錢之後，多久才持本張支票還錢？）大概是在兩、三
    個月之後才拿支票還我錢」。對先前供述不符之處則稱「那是被告的外號是膨仔
    ，不是彭姓友人，當時我也不是說那是借錢的擔保，我是在出庭之後，才知道甲
    ○○的名字」、「我當時沒有這樣說，時間已久，我沒有印象，我是憑記憶在講
    的」（九十一年一月二十九日審判筆錄）。歷次所述情節反覆，就取得系爭支票
    之來源、時間、地點、原因均不相同，顯非記憶不清所致，與被告歷次所供亦為
    歧異，所稱於退票後竟將借款擔保、還款證明逕自丟棄，而未思存證以便追索之
    情節，亦與常情不符，殊難置信，顯難以其證詞為判斷被告犯罪之依據。至公訴
    意旨所指被害人王萬隆所指支票遺失之情節，僅足證明系爭支票確屬贓物，原與
    被告是否有收受犯行無涉，而被告歷次供述反覆、無從聯絡所指「阿賢」之人、
    所述有違經驗法則部分，則僅足證明被告於偵查中所述不足採信，亦未得據此認
    定被告確有收受贓物犯行。
  (2)被告所辯情節，業據證人乙○○於本院審理中結證自承：「（甲○○）並沒有看
    到那張票，是我在偵查中時，我才告訴甲○○的，甲○○他原本是不知情的。當
    時是我收到那張票的，票是我的一位朋友膨仔因為欠我錢拿給我的，我收到的時
    候有照會，膨仔他欠我三萬多元，那是打麻將的錢，所以忘了要他背書，跳票之
    後就找不到他，後來郵局就說這張票有問題，但因為超過補票期限，所以我就已
    經丟掉了，我因為怕被家人知道，以為我出了什麼事情，我又沒有前科，而甲○
    ○先前有前科，所以才找甲○○來幫我頂罪，我今日所言實在，甲○○確實是無
    辜的，我沒有在替甲○○頂罪。我因為不知道事情的嚴重性，所以才會找甲○○
    來幫我頂罪。我先前所言甲○○知情的部分，純粹是為了規避法律責任才說的」
    （九十一年一月二十九日審判筆錄），與被告所辯情節（九十一年一月八日訊問
    筆錄）互核相符。是公訴意旨僅以被告於偵查中自承轉交系爭支票與乙○○，與
    乙○○所述合致，而未能合理交代支票來源為據，然證人乙○○於偵查中之證詞
    並不可採，已見前述，自仍不得僅以被告於偵查中之供述為認定犯罪事實之唯一
    證據，尚難遽以認定被告有收受贓物之犯行。此外，復查無其他積極證據足以證
    明被告確有公訴人所指之贓物犯行，揆諸前開說明，不能證明被告犯罪，自應依
    法為無罪之諭知。
四、至證人乙○○就轉交系爭支票與胞兄林東華提示，經認為涉犯竊盜罪及偽造有價
    證券罪部分，雖因本件被告甲○○前於偵查中出面證稱：系爭支票為伊交付乙○
    ○抵付欠款云云，而由檢察官為不起訴處分（臺灣板橋地方法院檢察署檢察官八
    十九年度偵字第一八○九七號），然既於本院審理中發現有上開情節，自應由檢
    察官另為適當之處理，併此敘明。
據上論斷，應依刑事訴訟法第三百零一條第一項，判決如主文。
本案經檢察官楊仲農到庭執行職務
中      華      民      國    九十一    年      二      月      七      日
                              臺灣板橋地方法院刑事第五庭
                                            法  官  王  偉  光
右正本證明與原本無異
如不服本判決應於判決送達後十日內向本院提出上訴狀
                                            書記官  陳  怡  君
中      華      民      國    九十一    年      二     月       八      日
